【裁判字號】    99,家聲,339
【裁判日期】    990731
【裁判案由】    大陸地區裁判認可
【裁判全文】
臺灣板橋地方法院民事裁定  99年度家聲字第339號
聲  請  人  甲○○
相  對  人  乙○○
上列當事人間請求認可大陸地區裁判事件，本院裁定如下：
    主      文
大陸地區福建省莆田市中級人民法院（2009）莆民終字第30號民
事判決應予認可。
聲請程序費用由相對人負擔。
    理      由
一、按「在大陸地區作成之民事確定裁判、民事仲裁判斷，不違
    背臺灣地區公共秩序或善良風俗者，得聲請法院裁定認可」
    ；惟「以在臺灣地區作成之民事確定裁判、民事仲裁判斷，
    得聲請大陸地區法院裁定認可為執行名義者，始適用之」，
    我國臺灣地區與大陸地區人民關係條例第74條第1 項、第3
    項定有明文。
二、本件聲請意旨略以：聲請人與相對人原係夫妻關係，因感情
    破裂，業經大陸地區福建省莆田市中級人民法院（2008）莆
    民終字第30號判決離婚確定，該判決業已於西元2009年3 月
    12日生效確定，為此聲請鈞院裁定認可該民事確定判決等語
    ，並提出戶籍謄本、判決書影本及經財團法人海峽交流基金
    會認證之公證書正本為憑。
三、按中華人民共和國最高人民法院於西元1998年即民國87年1
    月15日通過公布，自87年5 月26日起施行之法釋字第（1998
    ）11號「最高人民法院關於人民法院認可台灣地區有關法院
    民事判決的規定」之司法解釋，其中第2 條規定：「台灣地
    區有關法院的民事判決，當事人的住所地、經常居住地或者
    被執行財產所在地在其他省、自治區、直轄巿的，當事人可
    以根據本規定向人民法院申請認可」，有我國台灣高等法院
    87年7 月28日（87）院仁文速字第10023 號函暨檢附中華人
    民共和國最高人民法院法釋字第（1998）11號「最高人民法
    院關於人民法院認可台灣地區有關法院民事判決的規定」之
    司法解釋可稽，是以在我國作成之民事確定判決，因前開規
    定施行得以聲請中華人民共和國人民法院之認可，故中華人
    民共和國人民法院作成之民事確定裁判、民事仲裁判斷，亦
    得聲請我法院裁定認可。又查，聲請人提出大陸地區福建省
    莆田市中級人民法院（2008）莆民終字第30號確定判決係以
    ：「上訴人乙○○與被上訴人甲○○通過他人介紹認識草率
    登記結婚，婚姻基礎差，婚後一起生活時間不長，被上訴人
    要求離婚後，訴訟期間上訴人也承認夫妻感情確已破裂，原
    審認定夫妻感情確已破裂並無不當；上訴人出具『聲明書』
    中承認聘金20000元及黃金57.65克，現主張是贈與行為沒有
    事實依據，應屬是索取彩禮，雖上訴人承諾返還聘金、聘物
    ，但因雙方結婚時間不長，可酌情返還」等語，而判決「一
    、維持莆田市涵江區人民法院（2008）涵民初字第2030號民
    事判決第（一）項（即准予原告甲○○與被告乙○○離婚）
    。二、變更莆田市涵江區人民法院（2008）涵民初字第2030
    號民事判決第（二）項為上訴人乙○○應在本判決生效後五
    日內返還被上訴人甲○○聘金人民幣10000元及黃金56.13克
    」在案，核與我國民法第1052條第2 項：「有前項以外之重
    大事由，難以維持婚姻者，夫妻之一方得請求離婚」及其他
    相關夫妻財產規定之精神相符，亦不違背我國公共秩序或善
    良風俗，爰依臺灣地區與大陸地區人民關係條例第74條第1
    項之規定，准許聲請人所請，認可該中華人民共和國之民事
    確定判決。
四、依非訟事件法第21條第2 項、民事訴訟法第78條，裁定如主
    文。
中    華    民    國    99    年    7     月    31    日
                  家事法庭  法  官  郭光興
以上正本係照原本作成。
如對本裁定抗告須於裁定送達後10日內向本院提出抗告狀。
中    華    民    國    99    年    8     月    2     日
                            書記官  簡維萍

司法院資訊處製作；財團法人民間司法改革基金會備份。
